臺灣高等法院刑事裁定
111年度抗字第1135號
抗  告  人
即  受刑人  鍾永鑫



上列抗告人即受刑人因聲請撤銷緩刑案件，不服臺灣基隆地方法
院中華民國111年6月29日（111年度撤緩字第32號）撤銷緩刑之
裁定，提起抗告，本院裁定如下：
    主  文
抗告駁回。
    理  由
一、原裁定意旨略以：受刑人鍾永鑫因傷害案件，經臺灣基隆地
    方法院於民國109年5月27日以109年度訴字第231號判決判處
    有期徒刑1年10月，緩刑5年，並應依同院109年度附民移調
    字第120號調解筆錄所載之給付方式，向被害人辛承翰支付
    總計新臺幣（下同）70萬元之損害賠償。惟本案受刑人於受
    有緩刑宣告之利益後，詎未依緩刑條件內容確實履行，亦無
    履行之誠意及意願，影響被害人之權益甚鉅，足認其違反緩
    刑所定負擔之情節重大，且原宣告之緩刑難收其預期效果，
    而有執行刑罰之必要。是聲請人聲請撤銷受刑人前揭緩刑之
    宣告，核與刑法第75條之1第1項第4款規定相符，應予准許
    等語。
二、抗告意旨略以：受刑人於兩年前與被害人辛承翰之母親以70
    萬元和解，因受刑人之父親身體不佳、兄長多年前罹患血癌
    癒後未久即復發，再加以女兒出生，均需受刑人照顧。原審
    認定受刑人提出之證明不實，然受刑人前所提證明之時間、
    出生、地點、病因、收入、負債催繳都是這兩、三年的事，
    並非這半年一年才出現，受刑人並沒有不還錢。又受刑人先
    前輕生，手機掉到水裡，是因想到家人需要才放棄，努力在
    基隆找到3、4萬元之工作後，又因疫情被裁員，直到今年好
    友介紹到鴻海上班，薪水4萬5千元，且周休二日，才有餘裕
    籌備家裡的開銷、醫藥費。受刑人剛開電腦那段是受刑人最
    後財產的前1、2天，賣給別人換取房租，身上已經沒有財產
    可賣，當初受刑人還被綁架、勒索一台機車，走完法律程序
    也沒有任何賠償。至今受刑人也很關心被害人辛承翰之傷勢
    有無得到醫治，當初有跟辛母請求改以每月5,000元為條件
    ，對方不領情，受刑人實在沒辦法負擔70萬元之和解金，希
    望能重新和解改判金額，受刑人真的需要這份工作、陪家人
    及重新做人，若可以每月5,000元來算，緩刑5年，共30萬元
    ，受刑人願意用我個人貸款去借，上次詢問能借10至15萬元
    ，加上名下有一台10幾萬元的代步車，可以加減籌到錢，這
    是受刑人的最後一個希望等語。
三、按緩刑宣告，得斟酌情形，命犯罪行為人向被害人支付相當
    數額之財產或非財產上之損害賠償；受緩刑之宣告而有違反
    第74條第2項第1款至第8款所定負擔情節重大之情形，足認
    原宣告之緩刑難收其預期效果，而有執行刑罰之必要者，得
    撤銷其宣告，刑法第74條第2項第3款、第75條之1第1項第4
    款分別定有明文。又緩刑宣告得以附條件之方式為之，係基
    於個別預防，確保犯罪行為人自新為目的，然犯罪行為人經
    宣告緩刑後，若有具體事證足認其並未因此有改過遷善之意
    ，自不宜給予緩刑之寬典，故設有撤銷緩刑宣告制度。參照
    刑法第75條之1之立法意旨，本條係採裁量撤銷主義，賦與
    法院撤銷與否之權限，實質要件係以「足認原宣告之緩刑難
    收其預期效果，而有執行刑罰之必要」，作為審認之標準。
    至於所謂違反第74條第2項第1款至第8款所定負擔「情節重
    大」者，當從受判決人自始是否真心願意接受緩刑所附之條
    件，或於緩刑期間中是否顯有履行負擔之可能而隱匿或處分
    其財產、故意不履行、無正當事由拒絕履行或顯有逃匿之虞
    等情事而言。亦即受緩刑之宣告者是否有違反刑法第74條第
    2項第1款至第8款所定負擔而情節重大之情形，法院仍應本
    諸認事作用，依職權調查證據，以資審認其違反前揭所定負
    擔之事實存在與否，以及是否情節重大，並就具體個案情形
    ，依比例原則綜合衡酌原宣告之緩刑是否難收其預期之效果
    ，而確有執行刑罰之必要，資以決定該緩刑宣告是否應予撤
    銷。
四、經查：
　㈠受刑人鍾永鑫前因傷害案件，經臺灣基隆地方院於109年5月2
    7日以109年度訴字第231號判決判處有期徒刑1年10月，緩刑
    5年，並應依原法院109年度附民移調字第120號調解筆錄所
    載之給付方式，向被害人辛承翰支付70萬元損害賠償，並於
    109年5月27日判決確定等情，有該判決書、本院被告前案紀
    錄表等件在卷可稽（見執聲字第198號卷《下稱執聲卷》第3頁
    至第4頁、本院卷第23頁）。
　㈡受刑人雖以前詞陳稱其無力支付和解金額、但仍有意還款等
    語，然經原審業就該等不服之詞以下述理由詳加指駁：「縱
    令被告前開所述非全然不實，該等事由均非一朝一夕所突發
    ，受刑人應可於成立調解當時，評估自身之資力有無辦法確
    實履行後續賠償條件，若無法負擔，則不應答允該賠償條件
    ，否則非但有違誠信，亦不啻容任受刑人明知自身無充足資
    力，仍佯為有意賠償且有賠償能力，應允高額賠償，先換取
    緩刑宣告之利益，嗣後再執家境不佳等事由託詞不為履行」
    、「再者，迄今已經過緩刑期間2年有餘，受刑人自109年11
    月起即未支付任何款項，已給付之數額3萬零15元，與應給
    付之70萬元相差甚遠；併參諸...被害人所受傷勢程度甚重
    （即左前臂深部切割傷、多條肌肉斷裂、感覺神經斷裂、左
    手橈骨骨質部裂傷等傷害），豈料，受刑人在無庸為刑之執
    行之情形下，仍無履行賠償條件之誠意」等語，經核原審裁
    定並無違法或不當之憑據，所為之論斷亦均符論理與經驗法
    則。抗告意旨此部分，均無足採。
　㈢又受刑人是否尚有真心願受緩刑所附之條件而有意履行之認
    定：
　⒈經查，被害人之法定代理人辛語絃於111年6月15日原審訊問
    時陳稱：受刑人曾向我表示可否改為每月支付5,000元，我
    有同意，想說他有心支付就好，但沒想到後來他就開始耍賴
    不付，還說這樣一毛都拿不到，我之前有陳報我與受刑人間
    之LINE對話紀錄等語（見撤緩字第32號卷《下稱撤緩卷》第97
    頁）；復據被害人之法定代理人辛語絃與受刑人間之LINE對
    話紀錄顯示：於109年6月至10月間，辛語絃多次提醒被告依
    約給付，且辛語絃亦對受刑人所稱暫時每月只能還5,000元
    一事未多加譴責，僅要求5,000元亦須按月給付（見執聲卷
    第12頁至第21頁），然受刑人於109年11月15日起即不再讀
    取辛語絃所傳訊息（見執聲卷第21頁正反面）。受刑人於與
    辛語絃協調降低每月金額之過程中，曾稱「我進去關是對我
    行為負責任，但是我進去關，等於我根本也沒辦法拿任何錢
    給妳，這樣您願意？」等語，受刑人亦供認前開LINE對話紀
    錄屬實（見撤緩卷第97頁），是被害人之代理人辛語絃前開
    所述，堪以採信，可認受刑人還款之態度非佳。
　⒉復查，受刑人是否有能力以手機聯繫被害人之代理人辛語絃
    一事，受刑人雖於111年6月15日原審訊問時供稱其之前手機
    不見，才無法聯繫辛語絃（見撤緩卷第98頁），惟觀諸前開
    雙方之LINE對話中，受刑人先後曾於109年6月23日稱：「手
    機摔壞，隨即借一部手機使用、前面沒有看到您密我的紀錄
    ...」等語（見執聲卷第14頁），復於109年10月11日陳稱：
    「我手機落在公車上面，今天才拿回來，前幾天上班睡過站
    ，糊塗落下，所以沒辦法聯絡...」等語（見執聲卷第20頁
    ），再參上開抗告意旨另稱其係因欲輕生手機掉到水裡等情
    ，足認受刑人之說詞前後矛盾不一，無法採取。另查，受刑
    人於109年11月14日之LINE對話紀錄向被害人之代理人辛語
    絃稱：「我剛開電腦，訊息比較看的到，我手機之前壞掉跟
    妳說過了...」（見執聲卷第21頁反）。準此，受刑人所稱
    手機不見已難採信，參以受刑人能使用電腦版之LINE軟體，
    當可於空閒時為聯繫匯款事宜，受刑人捨此不為，其後甚至
    不讀不回訊息；相較於此，被害人之代理人辛語絃數月期間
    ，屢因受刑人藉詞拖延匯款，一再包容、忍讓以待受刑人履
    行等情，更徵受刑人履行和解金之情況，難認有真摯努力彌
    補被害人所受損害之意，當屬明確。　
　㈣綜上所述，受刑人確有違反刑法第74條第2項第3款所定負擔
    之情形，且違反之情節顯然重大，原確定判決宣告之緩刑，
    顯難收保障被害人獲得實質上損害賠償等預期之效果，而有
    執行刑罰之必要。原審依法裁定撤銷受刑人前所受緩刑之宣
    告，其裁量並無違法或不當，經核尚無違誤。受刑人徒執前
    詞提起抗告，指摘原裁定不當，為無理由，應予駁回。
據上論斷，依刑事訴訟法第412條，裁定如主文。
中　　華　　民　　國　　111 　年　　8 　　月　　12　　日
                  刑事第二十庭  審判長法　官  張紹省
　　　　　　　　　　　　　　　　　　　法　官  吳祚丞
　　　　　　　　　　　　　　　　　　　法　官  蕭世昌
以上正本證明與原本無異。
不得再抗告。
                                      書記官　吳建甫
中　　華　　民　　國　　111 　年　　8 　　月　　12　　日